臺灣高等法院高雄分院刑事裁定
111年度毒抗字第187號
抗  告  人  
即  被  告  洪錦策

                    住屏東縣○○鄉○○路000巷00號                      （現於法務部○○○○○○○○強制戒治中）
上列抗告人因聲請強制戒治案件，不服臺灣屏東地方法院中華民
國111年4月21日裁定(111年度毒聲字第243號)，提起抗告，本院
裁定如下：
    主  文
抗告駁回。
    理  由
一、原裁定意旨略以：抗告人即被告甲○○（下稱抗告人）因違反
    毒品危害防制條例施用第一、二級毒品案件，於執行觀察、
    勒戒期間，經綜合判斷後認定有繼續施用毒品傾向，因而准
    予檢察官之聲請，命抗告人令入戒治處所強制戒治，期間為
    6個月以上，至無繼續強制戒治之必要為止。但最長不得逾1
    年等旨。
二、本件抗告意旨略以：抗告人在執行前已經戒掉毒品，分數也
    有過，何以能裁定戒治；之前抗告人執行觀察勒戒、強制戒
    治都無效；抗告人雖被監獄辦違規，但抗告人當次與他人之
    肢體衝突並非抗告人之過，抗告人因此違規，而被裁定強制
    戒治，實難甘服，因此請予查明。
三、本件法律適用之說明
㈠、按「（第1項）犯施用第一級毒品之罪者，檢察官應聲請法院
    裁定，令被告入勒戒處所觀察、勒戒，其期間不得逾2月；
    （第2項後段）觀察、勒戒後，檢察官依據勒戒處所之陳報
    ，認受觀察、勒戒人有繼續施用毒品傾向者，檢察官應聲請
    法院裁定令入戒治處所強制戒治，其期間為6個月以上，至
    無繼續強制戒治之必要止，但最長不得逾1年；（第3項）依
    前項規定為觀察、勒戒或強制戒治執行完畢釋放後，三年後
    再犯第10條之罪者，適用前二項之規定」，毒品危害防制條
    例第20條第1項、第2項後段、第3項分別定有明文。又按「
    勒戒處所應注意觀察受觀察、勒戒人在所情形，經醫師研判
    其有或無繼續施用毒品傾向後，至遲應於觀察、勒戒期滿之
    15日前，陳報該管檢察官或少年法院（庭）」，觀察勒戒處
    分執行條例第8條第1項亦定有明文。
㈡、依據上開規定，受觀察、勒戒人有無繼續施用毒品之傾向，
    係由醫師研判。而有無繼續施用毒品傾向之評估標準，乃以
    受觀察、勒戒人之觀察、勒戒後之結果，併參酌觀察、勒戒
    前之各種情況，作為評估之依據。依法務部訂頒之「有無繼
    續施用毒品傾向評估標準評分說明手冊」，其判斷準則係以
    「前科紀錄與行為表現」、「臨床評估」及「社會穩定度」
    三大項合併計算總分，每一大項皆有靜態因子與動態因子評
    分，靜態因子分數總分在60分（含）以上者，評估為「有繼
    續施用毒品傾向」；在60分以下者，若與動態因子相加總分
    在60分（含）以上，亦為「有繼續施用毒品傾向」；相加總
    分不足60分者，評估為「無繼續施用毒品傾向」。而「前科
    紀錄與行為表現」係評估毒品犯罪相關司法紀錄、首次毒品
    犯罪年齡、其他犯罪相關紀錄、入所時尿液毒品檢驗、所內
    行為表現等因素；「臨床評估」係評估物質使用行為、合法
    物質濫用、使用方式、使用年數、精神疾病共病（含反社會
    人格）、臨床綜合評估（含病識感、動機、態度、就醫意願
    ）等因素；「社會穩定度」則係評估工作、家庭等因素。是
    故，受觀察、勒戒人有無繼續施用毒品傾向，係依具體個案
    之臨床實務及相關事證綜合判定，有其專業性，且衡酌強制
    戒治之目的，係為協助施用毒品者戒斷毒品之心癮及身癮所
    為之保安處分，而上開評估標準係適用於每一位受觀察、勒
    戒處分之人，具一致性、普遍性、客觀性，倘其評估由形式
    上觀察，並無計算錯誤或裁量濫用等明顯違法、不當之情事
    ，法院應予尊重。
四、經查：
㈠、抗告人因施用第一、二級毒品，先經原審裁定將其送觀察、
    勒戒後，經法務部○○○○○○○○（勒戒處所）認有繼續施用毒品
    之傾向，有原審111年度毒聲字第837號裁定，及該所函文及
    所附有無繼續施用毒品傾向評估名冊、有無繼續施用毒品傾
    向證明書及有無繼續施用毒品傾向評估標準表在卷可稽，而
    經核上開抗告人之評估紀錄，除詳列各項靜態因子、動態因
    子之細目外，並定有各項配分、上限等具體標準，由醫師等
    評分者本於專門學識經驗，依據臨床實務及相關具體情節，
    評估格特質、臨床徵候、環境因素等項目，而為綜合判斷，
    具有實證依據及客觀評比標準，且各項分數之彙算亦無錯漏
    ，總分為「67分」，已達法務部訂頒應評估為「有繼續施用
    毒品傾向」之標準，而上開判定結果係依主管機關訂頒之評
    估基準進行，在客觀上並無逾越裁量標準，且上開判定結果
    是由專業醫師等依前開評估基準所為之專業判斷，所為判定
    抗告人有繼續施用毒品之傾向，依形式上觀察尚屬客觀中立
    而可採信。抗告人以已經戒毒，戒治無用，或分數有達無庸
    強制戒治之標準，而否定其有繼續施用毒品傾向之判定等辯
    解，均非可採。
㈡、至抗告人以其違規並無過錯，不應因此計算分數等語，然上
    開卷附抗告人有無繼續施用毒品傾向評估標準紀錄表之記載
    中與違規有關事項，係抗告人在前科紀錄與行為表現之「所
    內行為表現」評分項目中之違規部分，而抗告人就此，重度
    違規為0次、輕中度違規為0次，而均無得分（抗告人是因有
    持續在所內抽煙，始在所內行為表現部分得分2分），顯見
    並無抗告人所稱因不可歸因於己之違規影響評分導致遭判定
    為「有繼續施用毒品傾向」，抗告人此部分之辯解，純屬臆
    測，亦乏其據。
五、綜上所述，本案抗告人既受有前揭評估認有繼續施用毒品傾
    向，且該評估由形式上觀察，並無擅斷或濫權等明顯不當之
    情事，原審因而依檢察官聲請，適用毒品危害防制條例第20
    條第3項、第2項後段之規定，裁定令入戒治處所施以強制戒
    治，其期間為6個月以上，至無繼續強制戒治之必要為止，
    但最長不得逾1年，經核並無不合。從而，抗告人以前詞提
    起抗告，請求撤銷原裁定，為無理由，應予駁回。
據上論結，應依刑事訴訟法第412條，裁定如主文。　　
中　　華　　民　　國　　111 　年　　5 　　月　　20　　日
                  刑事第三庭    審判長法  官 吳進寶
                                      法  官 方百正
                                      法  官 陳億芳
以上正本證明與原本無異。
不得再抗告。
中　　華　　民　　國　　111 　年　　5 　　月　　20　　日
　　　　　　　　　　　　　　　　　　　書記官 陳慧玲